臺灣高等法院高雄分院刑事判決　　　　　　　　　九十二年度上訴字第二一六三號
　　上　訴　人
　　即　被　告　甲○○
　　選任辯護人　陳俊卿律師
右上訴人因妨害自由等案件，不服臺灣高雄地方法院九十二年度訴字第一三○八號中
華民國九十二年九月二十二日第一審判決（起訴案號：臺灣高雄地方法院檢察署九十
一年度偵字第九五七七號、九十一年度偵續字第六十八號），提起上訴，本院判決如
左：
      主  文
原判決撤銷。
甲○○傷害人之身體，處罰金伍仟元，如易服勞役，以參佰元折算壹日；又共同以非
法方法剝奪人之行動自由，處拘役伍拾日，如易科罰金，以參佰元折算壹日。
      事  實
一、緣丁○○於民國九十年三月二十三日，以其同居人丙○○○之名義，向甲○○以
    分期付款方式購買總價為新臺幣（下同）五十五萬元之車牌Ｘ２－五九一號（原
    車牌為ＸＳ－１４０號）營業貨運曳引車一部（所有權並未移轉於丁○○或丙○○○），嗣丁○○僅繳納二十一萬元之價款，即未再依約繳納其餘分期款，且亦
    未與甲○○處理此債務，因而引發甲○○之不滿，於九十年十月十五日甲○○得
    知丁○○正駕駛該曳引車在台南縣善化鎮南二高Ｃ３６１工地工作，即邀集其弟
    張秀榮、友人陳龍謙、嵇應龍、柯國川等人（張秀榮、陳龍謙、嵇應龍另案分別
    經原審法院以九十二年訴字第一三○七號刑事判決有期徒刑二月、八月、四月，
    現上訴中，本院以九十二年度上訴字第二一五四號審理中）分乘二輛車牌不詳之
    自小客車前往該工地找當時正在該處工作之丁○○，欲取回該營曳引車。待甲○○等五人於同日凌晨五時四十分許到達該工地後，見丁○○與丙○○○駕駛前開
    曳引車正在該處工作，即由張秀榮、柯國川分持球棒一支，與甲○○等人當場要
    求丁○○及丙○○○下車，丙○○○因而先行下車，惟丁○○因見甲○○等人人
    多勢眾，並不敢貿然下車，甲○○為求能取回該車即指示柯國川持球棒將該曳引
    車駕駛座車窗玻璃敲破（該車尚未過戶，仍屬甲○○所有），並告知丁○○下車
    ，丁○○為免事態擴大即自行下車，柯國川隨即依甲○○之指示駕駛該曳引車離
    開現場。詎甲○○一見丁○○下車，即率先以徒手毆打丁○○，張秀榮、陳龍謙
    見狀，即與甲○○基於共同傷害之犯意聯絡，由張秀榮手持前開球棒（未扣案）
    ，陳龍謙、甲○○則以徒手之方式共同毆打丁○○，致丁○○受有右下嘴唇挫傷
    （一公分×一公分）、右上背部瘀傷（十四公分×三公分）、右腰背部瘀傷（十
    五公分×五公分）之傷害（此部分告訴人丁○○已於原審法院另案九十二年度訴
    字第一三○七號嵇應龍、陳龍謙被訴傷害案件審理中，表示撤回對柯國川及嵇應
    龍二人傷害之告訴，其撤回已生效力，並及於其他共犯。該案之共犯即本案被告
    甲○○此部分被訴傷害亦應認為已經告訴人撤回告訴）。丙○○○見狀後上前試
    圖阻止，甲○○竟另單獨基於傷害之概括犯意，以拳頭毆打丙○○○臉部一拳，
    致丙○○○受有前額至右面頰瘀傷（十五公分×五公分）之傷害。嗣甲○○為求
    能解決丁○○前開所積欠之分期款債務，於相隔二十分鐘後，竟另與陳龍謙、嵇
    應龍共同基於剝奪丁○○行動自由之犯意聯絡，以上開曳引車所拖行之板車車牌
    有遭變造之嫌為名義，由嵇應龍負責開車，陳龍謙並向丁○○恫嚇稱：伊持有槍
    枝等語，使丁○○心生畏懼，不敢反抗而屈從，並由甲○○將之挾持進入由稽應
    龍所駕駛不詳車牌之自小客車內，以此非法方式剝奪丁○○之行動自由，並即先
    將丁○○帶往由甲○○所租用位於高雄市前鎮區小港附近之台糖停車場，至前開
    停車場後，陳龍謙即先行離去，再由甲○○及嵇應龍二人將丁○○押往高雄市政
    府警察局前鎮分局一心派出所（前為光華派出所）協調上開債務糾紛，而於同日
    七時許到達該派出所，至此丁○○始恢復行動自由，三人並於該派出所停留約半
    小時後，因甲○○另向臺灣屏東地方法院檢察署對丁○○提起詐欺告訴（案號為
    該署九十年度偵字第六二○○號偵查案件）適於該日上午開庭，丁○○為求能順
    利到達臺灣屏東地方法院檢察署，即同意搭乘嵇應龍所駕駛之不詳車牌之自小客
    車一同與甲○○前往應訊，嗣丁○○於同日十一時許，乘前往臺灣屏東地方法院
    檢察署應訊之便，先向臺灣屏東地方法院檢察署檢察官申告上情，又於翌日即九
    十年十月十六日偕同丙○○○前往臺南縣警察局善化分局茄拔派出所報警處理。
二、案經丁○○、丙○○○訴由臺灣屏東地方法院檢察署檢察官及臺南縣警察局善化
    分局報請臺灣臺南地方法院檢察署檢察官轉呈臺灣高等法院檢察署檢察長核轉臺
    灣高雄地方法院檢察署檢察官偵查起訴。
      理  由
一、訊據上訴人即被告甲○○固坦承有邀集另案被告張秀榮、陳龍謙、嵇應龍、柯國
    川等人於右揭時間前往前開工地，並與告訴人丁○○發生拉扯，且因告訴人丙○○○之介入，致其不小心揮打到告訴人丙○○○，嗣後並與陳龍謙及告訴人搭乘
    陳龍謙所駕駛之自小客車一同前往台糖停車場及一心派出所之事實，惟矢口否認
    有何傷害及妨害自由之犯行，辯稱：被告當天是去工地找告訴人要車，被告是不
    小心打到丙○○○的。因丁○○在現場和另案被告嵇應龍發生口角衝突，張秀榮
    有打丁○○，他們就說要去派出所，是告訴人丁○○自願一起離開，被告並未妨
    害其自由云云。
二、經查：
（一）右揭犯罪事實傷害部分，已據告訴人丙○○○於警詢、偵查、原審審理及本院
      行準備程序中時指訴綦詳，且被告甲○○亦不否認曾毆打到告訴人丙○○○，
      並有林連風醫院驗傷診斷書一紙附卷可稽。而當時被告已經毆打告訴人丁○○
      ，告訴人丙○○○既係前去介入阻止，衡情確有可能如告訴人丙○○○所述遭
      當時正處氣憤狀態之被告毆打，參以驗傷診斷書之記載，告訴人丙○○○當時
      所受傷勢係「前額至右面頰瘀傷（十五公分×五公分）」已屬大面積之瘀傷，
      茍非以手用力毆擊，其傷豈會在面頰處？且倘若係遭被告不小心揮打所致，傷
      勢亦應不致於至此，足見被告所辯應屬係卸責之詞，尚不足採。
（二）至共同妨害自由部分，業據告訴人丁○○於警詢、偵查、原審審理及本院行準
      備程序中指述綦詳，核與告訴人丙○○○於警詢、偵查、原審審理及本院行準
      備程序時陳稱告訴人遭被告等人強押上車之情節係屬相符，衡以當時告訴人正
      在載運砂石，其工作尚未告一段落，被告人多事眾，告訴人丁○○當時已遭被
      告等人所毆打，又有上開傷勢在身，倘若非如告訴人所稱係遭被告及另案被告
      等人以上開非法方法強押上車離開該工地，實難想像告訴人何以仍願意隨同被
      告等人離開。
（三）且經傳訊證人即目擊案發經過之蔡佳泰到院說明當時之情況為何時，證人蔡佳
      泰除明確證稱告訴人丁○○確有遭被告等人毆打之情事外，對於告訴人與被告
      等人離開現場一事，基於當時客觀及主觀之情況於原審法院詢問上情時加以研
      判，亦係證稱：「（告訴人是自願和他們離開？）我看應該是不太自願」等語
      （原審法院刑事卷第二七頁），顯然確係符合告訴人前開所為之指述及本院所
      為之推論。
（四）綜上所述，依前開證據所示，本件事證已屬明確，被告所辯均不足採，其犯行
      已堪認定。至告訴人丁○○、丙○○○於本院審理中所證述：「我們已經和解
      」、「丁○○當時是自願跟被告等人離開現場」一節，顯係因與被告成立和解
      後，不願追究所為之迴護之詞，尚不足為被告有利認定之依據。另證人乙明燈
      雖證稱：「被告等前往派出所時，手上拿著一個大貨車的車牌，我看看車牌只
      是污穢而已，沒有辦法辨別是否偽造：：」云云，因其所為之證言僅係事後被
      告等前往派出所之情形，並非事發當時之經過，其證言亦無從為被告等有利之
      認定。
三、查被告甲○○毆打告訴人丙○○○之行為，核其此部分所為係犯刑法第二百七十
    七條第一項之普通傷害罪。另與被告陳龍謙、稽應龍共同以非法之方式剝奪告訴
    人之行動自由，此部分所為係犯刑法第三百零二條第一項剝奪他人行動自由罪；
    被告與另案被告陳龍謙、稽應龍就上開妨害自由之犯行，有犯意之聯絡及行為分
    擔，為共同正犯。被告上開所犯傷害及剝奪他人行動自由二罪間，犯意各別，行
    為互殊，應予分論併罰。
四、原審據以論罪科刑，固非無見。惟按(一)被告甲○○毆打告訴人丁○○部分，因已
    經告訴人丁○○於另案審理中，對共犯柯國川及嵇應龍二人撤回告訴，其撤回之
    效力及於共犯即本案被告甲○○，原判決就此部分漏未審酌，尚有未洽。(二)被告
    甲○○於犯罪後，已與告訴人丙○○○、丁○○和解，告訴人丙○○○、丁○○
    亦當庭表明不願追究之意（檢察官於起訴書亦載明被告年紀已大，本件係肇因於
    告訴人丁○○之緣故，始造成被告之不滿引發，請從輕量刑），原判決就此部份
    未及審酌，亦有未洽。被告上訴意旨，仍執前詞，否認犯罪，指摘原判決不當，
    雖無理由，但原判決既有上開可議之處，自仍應由本院將原判決撤銷改判。爰審
    酌被告不思循正途解決與告訴人間之債務關係，率爾以暴力毆打告訴人成傷，且
    更進而剝奪告訴人丁○○之行動自由，除嚴重侵害他人身體自主權外，並侵犯告
    訴人丁○○隱私，致告訴人身心受創，行為實屬不該，且於犯後一再否認犯行，
    態度實屬不佳，另考量其並無前科資料，有臺灣高等法院被告全國前案紀錄表各
    一份附卷可參，足見其素行尚可，並參以被告之智識程度、犯罪動機、犯罪手段
    以及犯罪後已與告訴人等成立和解等一切情狀，分別量處如主文所示之刑，並分
    別諭知罰金易服勞役及拘役易科罰金之折算標準。
五、公訴意旨另以：甲○○於九十年十月十五日凌晨，得知丁○○正駕駛該曳引車在
    台南縣善化鎮南二高Ｃ３６１工地工作，即邀集其弟張秀榮、友人陳龍謙、嵇應
    龍、柯國川等人分乘二輛車牌不詳之自小客車前往該工地找當時正在該處工作之
    丁○○，欲取回該營業曳引車。待甲○○等五人於同日凌晨五時四十分許到達該
    工地後，見丁○○與丙○○○駕駛前開曳引車正在該處工作，即由張秀榮、柯國
    川分持球棒一支，與甲○○等人當場要求丁○○及丙○○○下車，丙○○○因而
    先行下車，惟丁○○因見甲○○等人人多勢眾，並不敢貿然下車，甲○○為求能
    取回該車即指示柯國川持球棒將該曳引車駕駛座車窗玻璃敲破（該車尚未過戶，
    仍屬甲○○所有），並告知丁○○下車，丁○○為免事態擴大即自行下車，柯國
    川隨即依甲○○之指示駕駛該曳引車離開現場。詎甲○○一見丁○○下車，即率
    先以徒手毆打丁○○，張秀榮、陳龍謙見狀，即與甲○○基於共同傷害之犯意聯
    絡，由張秀榮手持前開球棒（未扣案），陳龍謙、甲○○則以徒手之方式共同毆
    打丁○○，致丁○○受有右下嘴唇挫傷（一公分×一公分）、右上背部瘀傷（十
    四公分×三公分）、右腰背部瘀傷（十五公分×五公分）之傷害，認甲○○此部
    分犯行，涉犯刑法第二百七十七條第一項之傷害罪嫌云云。訊據上訴人即被告甲○○固坦承有邀集另案被告張秀榮、陳龍謙、嵇應龍、柯國川等人於右揭時間前
    往前開工地，並與告訴人丁○○發生拉扯等情不諱，惟矢口否認有何共同傷害犯
    行，辯稱：伊當天是去工地找告訴人要車，伊沒有打告訴人，因為告訴人一直不
    把車還伊，還一直發動車子，叫告訴人停車，他不停，張秀榮站在車子前面，伊
    怕發生危險，伊是有跟丁○○拉拉扯扯云云。經查上揭犯罪事實，已據告訴人丁○○於警詢、偵查、原審審理及本院行準備程序中時指訴綦詳，核與另案被告張
    秀榮、稽應龍於原審法院另案審理時所供陳：「（何人打丁○○？）就我和甲○○有打，我拿棍子打，甲○○徒手打（原審法院九十二年訴字第一三○七號刑事
    卷第五五頁）」、「（何人拿球棒？何人打丁○○？）甲○○的弟弟就是張秀榮
    ，從車子裡面拿兩支球棒出去，後來工地的人叫我開走車子，我把車子開出去停
    好，我回來時，我只看到甲○○踢了丁○○的胸部一腳」等語，及證人即現場目
    擊證人林玉蘭於偵查中（九十一年度偵續字第六八號偵查卷第二一頁）及蔡佳泰
    於原審法院審理時（刑事卷第二六頁）所為確有見到被告等人毆打告訴人丁○○
    之證言係屬相符，足認被告確有毆打告訴人丁○○無訛。惟按告訴乃論之罪，對
    於共犯之一人告訴或撤回告訴者，其效力及於其他共犯，刑事訴訟法第二百三十
    九條前段定有明文。此項規定在偵查中及審判中均有其適用（參考最高法院八十
    年度台上字第七○七號判決），經查被告被訴此部份，已經告訴人丁○○於原審
    法院另案九十二年度訴字第一三○七號嵇應龍、陳龍謙被訴傷害案件審理中，表
    示撤回對柯國川及嵇應龍二人傷害之告訴，已經本院調閱該案卷宗查明。其撤回
    已生效力，並及於其他共犯。則該案之傷害共犯即本案被告甲○○此部分被訴傷
    害亦應認為已經告訴人撤回告訴，此部份原應為被告不受理之諭知，因公訴人認
    此部份與前開傷害有罪部分有裁判上一罪關係，此部份爰不另為不受理之諭知。
    （按一經撤回告訴，即已生效力，不因告訴人於該案審理中嗣後對於撤回告訴表
    示是錯誤的，要撤回上次撤回告訴的意思，即認該撤回告訴不生效力，附此說明
    。）
據上論結，應依刑事訴訟法第三百六十九條第一項前段、第三百六十四條、第二百九
十九條第一項前段，刑法第二百七十七條第一項、第三百零二條第一項、第二十八條
第四十一條第一項、第四十二條第二項，罰金罰鍰提高標準條例第一條前段、第二條
，判決如主文。
本案經檢察官方娜蓉到庭執行職務。
中      華      民      國    九十三    年      一      月    十五      日
                              臺灣高等法院高雄分院刑事第九庭
                                  審判長法官  張明松
                                        法官  張盛喜
                                        法官  任森銓
右正本證明與原本無異。
妨害自由部分如不服本判決應於收受本判決後十日內向本院提出上訴書狀，其未述
上訴理由者，並得於提起上訴後十日內向本院補提理由書狀（均須按他造當事人之人
數附繕本)「
切勿逕送上級法院」。
傷害部分不得上訴
                                      書記官  蘇恒仁
中      華      民      國    九十三    年      一      月    十五      日
附錄：本判決論罪科刑法條：
中華民國刑法第二百七十七條
傷害人之身體或健康者，處三年以下有期徒刑、拘役或一千元以下罰金。
犯前項之罪因而致人於死者，處無期徒刑或七年以上有期徒刑；致重傷者
，處三年以上十年以下有期徒刑。
中華民國刑法第三百零二條
私行拘禁或以其他非法方法，剝奪人之行動自由者，處五年以下有期徒刑、拘役或三
百元以下罰金。
因而致人於死者，處無期徒刑或七年以上有期徒刑，致重傷者，處三年以上十年以下
有期徒刑。
第一項之未遂犯罰之。
